臺灣高雄地方法院刑事判決　　　　　　　 94年度易緝字第6號
公　訴　人　臺灣高雄地方法院檢察署檢察官
被　　　告　丙○○　男　32歲.
上列被告因偽造文書案件，經檢察官聲請簡易判決處刑（91年度
偵字第11778 號）及移送併案審理（92年度偵字第627 號），本
院認不宜以簡易判決處刑，改依通常程序審理，復經本院合議庭
裁定由受命法官獨任進行簡式審判程序，本院判決如下：
    主  文
丙○○行使偽造私文書，足以生損害於公眾及他人，累犯，處有
期徒刑伍月，如易科罰金，以參佰元折算壹日。
扣案之內容不實「乙○○」汽車駕駛執照壹枚及高雄市政府警察
局舉發違反道路交通管理事件通知單高市警交字第B00000000 號
之移送聯、通知聯、迴覆聯、存查聯內偽造「乙○○」之署押肆
枚均沒收。
    事  實
一、緣丙○○前於民國86年12月間，持其客戶乙○○留存之身分
    証影本連同自己之照片，寄往台中市北屯區監理站，以乙○○名義謊稱汽車駕照遺失申請補發，使該監理站之公務員將
    此不實之事項登載於職務上所掌之汽車駕駛執照，並於86年
    12 月27 日將內容不實之「乙○○」汽車駕駛執照發給丙○○（此部分未據公訴人提起公訴）。又丙○○前因妨害兵役
    案件經臺灣桃園地院以84年訴緝第214 號判處有期徒刑3 月
    確定，其經通緝到案執行，嗣於89年3 月5 日因執行完畢而
    出監。詎其竟仍不知悔改，先於90年7 月20日17時30分許駕
    駛甲○○所有車牌號碼Y2-9603 號自用小客車，在高雄市○○區○○路與沿海路口因爭道違規，遭高雄市政府小港分局
    大林派出所員警當場攔查告發，其當時因遭通緝，為避免為
    警當場緝獲，竟基於行使使公務員登載不實文書及行使偽造
    私文書之犯意，先將該內容不實之駕照提供與員警據以製發
    高雄市政府警察局舉發違反道路交通管理事件通知單（以下
    簡稱違規通知單，均為1 式4 聯，含通知聯、移送聯、回覆
    聯及存根聯），並在該通知單之收受通知聯者簽章欄偽簽「
    乙○○」之署押各1 枚（因係複寫方式，故被告1 次簽名行
    為，即於上開4 聯均偽造「李清濠」之署押各1 枚），表示
    由乙○○收到上開違規通知單之意思，並進而持以交還予員
    警收執，而主張係由乙○○領受該違規通知單，足以生損害
    於乙○○之權益及交通管理機關對於道路交通管理之正確性
    。丙○○嗣於91年5 月30日17時許，在高雄市○○路與四維
    路口遭警盤查身分時，承前行使使公務員登載不實文書之犯
    意，將上開內容不實之駕照提出供警員查驗身分，冒稱其係
    乙○○而行使之，惟仍為警員識破而查獲上情。
二、案經高雄市政府警察局移送臺灣高雄地方法院檢察署檢察官
    聲請簡易判決處刑及移送併案審理，本院認不宜簡易判決處
    刑，改依通常程序審判。
    理  由
壹、程序部分：
一、本件被告丙○○所犯係死刑、無期徒刑、最輕本刑為3 年以
    上有期徒刑以外之罪，其於準備程序中就被訴事實為有罪之
    陳述，經法官告知簡式審判程序之旨，並聽取公訴人及被告
    之意見後，經本院合議庭裁定由受命法官獨任進行簡式審判
    程序，合先敘明。
二、被告就證人即被害人乙○○、證人甲○○於審判外即警詢中
    所為之證述，及扣押物品目錄表、乙○○陳述單、違規通知
    單等書面陳述之證據能力，於言詞辯論終結前未表示異議，
    依刑事訴訟法第159 條之5 第2 項，均有證據能力。
貳、實體部分：
一、認定犯罪事實所憑之證據：
　　被告對於上揭犯罪事實，於本院審理時均坦白承認，復與證
    人即被害人乙○○、證人甲○○於警詢及本院訊問時指述之
    情節大致相符，此外，復有扣押物品目錄表、違規通知單及
    內容不實之駕照駕駛各1 紙在卷可參，是被告之自白應與事
    實符，洵堪採為認定被告犯罪之依據。是以本件事證明確，
    被告犯行堪以認定，應依法論罪科刑。
二、所犯罪名及科刑理由：
  (一)按在前揭違規通知單「收受通知聯者簽章」欄內偽簽他人姓
    名，自不待依據習慣或特約，單從形式上觀察，即足以知悉
    係表示由該他人名義出具領收通知聯之證明，此與事先在印
    妥內容之收據上偽簽他人姓名之情形，無分軒輊，當然屬於
    刑法第210 條所稱之私文書（參照最高法院83年度台上字第
    6631號判例要旨）。是被告於該違規通知單之收受通知聯者
    簽章欄內偽簽「乙○○」之署名，係表示以乙○○之名義收
    受違規該通知單之意，參照前開見解係屬偽造私文書之行為
    ，嗣後被告進而將違規通知單交予處理之警員，乃主張係由
    乙○○領受該通知單，此一行使行為，已足以生損害於乙○○及高雄市政府警察局對交通事件管理之正確性。
  (二)核被告丙○○之所為，係犯刑法第216 條、第210 條之行使
    偽造私文書罪，及同法第216 條、第214 條之行使使公務員
    登載不實文書罪。
  (三)被告前後2 次行使使公務員登載不實文書罪，時間相隔尚非
    過久，手段相同，均係行使同一內容不實之駕照，且觸犯構
    成要件相同之罪，仍應係基於概括犯意為之，應依刑法第56
    條連續犯之規定論以一罪，並加重其刑。
  (四)被告在上開1 式4 聯之通知單上偽簽「乙○○」署名之行為
    ，因係複寫方式，故1 次簽名即有4 枚署押，而被告偽造「
    乙○○」署名為偽造私文書之部分行為，及其偽造私文書之
    低度行為復為行使之高度行為所吸收，均不另論罪。
  (五)被告上開行使使公務員登載不實文書及行使偽造私文書2 罪
    間，有方法目的之原因關係，應依刑法第55條後段之規定，
    從一重之行使偽造私文書罪處斷。至移送併辦部分（即92年
    度偵字第627 號）雖未經起訴，惟與起訴部分具有連續犯之
    裁判上一罪關係，為起訴效力所及，本院自應併予審究。
  (六)公訴人於本院審理時，當庭陳明本件起訴之範圍僅係被告行
    使使公務員登載不實文書之犯行，並不及於86年12月間使公
    務員登載不實之犯行（見本院卷第129 頁），且本件被告前
    、後2 次行使使公務員登載不實文書犯行，與該使公務員登
    載不實犯行間，時間相隔已達3 年7 月有餘，實難認被告於
    86年12月間為使公務員登載不實犯行時，即得預料本件2次
    之行使行為，而同屬當時犯罪計畫之一部。是以本件被告犯
    行與其先前於86年12月間所為之使公務員登載不實犯行間，
    應無高度、低度之吸收關係之可言，附此敘明。
  (七)被告前因妨害兵役案件經臺灣桃園地院以84年訴緝第214 號
    判處有期徒刑3 月確定，其經通緝到案執行，嗣於89年3 月
    5 日因執行完畢而出監等情，有臺灣高等法院被告全國前案
    表1 份在卷可稽。詎其於前開有期徒刑執行完畢後5 年內，
    復犯本案有期徒刑以上之罪，為累犯，應依刑法第47條之規
    定，加重其刑。
  (八)爰審酌被告犯後坦承犯行，態度良好及其犯罪之手段、動機
    、目的及智識程度等一切情狀，量處如主文所示之刑，併諭
    知易科罰金之折算標準，以示懲儆。
三、沒收部分：
    高雄市政府警察局舉發違反道路交通管理事件通知單高市警
    交字第B00000000 號之移送聯、通知聯、迴覆聯、存查聯內
    偽造「乙○○」之署押4 枚，既係偽造之署押，不問屬於被
    告與否，應依刑法第219 條宣告沒收。另內容不實之乙○○
    駕照1 枚，係供被告犯罪所用之物，且為被告所有，業據被
    告自承在卷，應依刑法第38條第1 項第2 款之規定併予宣告
    沒收。
據上論斷，應依刑事訴訟法第452 條、第273 條之1 第1 項、第
284 條之1 、第299 條第1 項前段，刑法第56條、第216 條、21
0 條、第214 條、第219 條、第55條、第47條、第41條第1 項前
段、第38條第1 項第2 款，罰金罰鍰提高標準條例第1 條前段、
第2 條，判決如主文。
本案經檢察官丁○○到庭執行職務
中　　華　　民　　國　　94　　年　　5 　　月　　19　　日
                  刑事第二庭    法　官  李育信
如不服本判決，應於送達後10日內，向本院提出上訴狀。
以上證明與原本無異。
中　　華　　民　　國　　94　　年　　5 　　月　　19　　日
                                書記官  洪生輝
附錄本案論罪科刑法條：
刑法第210條：
偽造、變造私文書，足以生損害於公眾或他人者，處5 年以下有
期徒刑。
刑法第214條：
明知為不實之事項，而使公務員登載於職務上所掌之公文書，足
以生損害於公眾或他人者，處3 年以下有期徒刑、拘役或500 元
以下罰金。
刑法第216 條：
行使第210 條至第215 條之文書者，依偽造、變造文書或登載不
實事項或使登載不實事項之規定處斷。
